【裁判字號】    98,台上,7098
【裁判日期】    981126
【裁判案由】    偽造文書
【裁判全文】
最高法院刑事判決            九十八年度台上字第七０九八號
上  訴  人  甲○○
上列上訴人因偽造文書案件，不服台灣高等法院台中分院中華民
國九十八年八月十八日第二審更審判決（九十七年度重上更(一)字
第一三七號，起訴案號：台灣台中地方法院檢察署九十一年度偵
字第五六二四號），提起上訴，本院判決如下：
    主  文
原判決撤銷，發回台灣高等法院台中分院。
    理  由
原判決認定上訴人甲○○有其事實欄所載犯行，因而撤銷第一審
之科刑判決，改判依行為時牽連犯、連續犯規定，從一重論以連
續行使偽造私文書，足以生損害於他人罪，量處有期徒刑一年六
月，減為有期徒刑九月，併諭知相關沒收之從刑；固非無見。
惟查：(一)、有罪之判決書，對被告有利之證據不採納者，應說明
其理由，為刑事訴訟法第三百十條第二款所明定。故有罪判決書
對於被告有利之證據，如不加採納，必須說明其不予採納之理由
，否則即難謂無判決不備理由之違誤。是事實審法院應於審判期
日就被告否認犯罪所為有利之辯解事項與證據，予以調查，而於
有罪判決理由內詳加論述說明，否則率行判決，即屬於法有違。
上訴人一再否認有偽造彰濱水電材料有限公司（下稱彰濱公司）
印章進而偽造系爭背書之情事；於原審辯稱：第一審法院調取彰
濱公司及黃萬興支票存款帳戶相關支票影本，發現發票人黃萬興
，票號 AG0000000，發票日民國八十六年二月十日，票面金額新
台幣（下同）五十三萬二千元，帳號 000000000，付款人彰化商
業銀行鹿港分行之支票影本，背面之背書有一彰濱公司印文，與
本件支票背面印文相似，經第一審法院調取該支票正本、系爭第
一審判決附表一編號一、二、四、五及附表三編號三、四所示支
票正本送請法務部調查局鑑定結果，認該七張支票背面彰濱公司
之印文均屬相同，有該局九十三年五月四日調科貳字第０九三０
０一六六四八０號鑑定通知書一份在卷可稽。嗣發現原審法院向
彰化商業銀行鹿港分行函調之二十五張支票中，尚有 AG0000000
、AG0000000、AG0000000、AG0000000、AG00000000張黃萬興名
義簽發之支票背面有彰濱公司背書之印文，與起訴書所載相同，
該等支票為告訴人彰濱公司與上訴人實際交易所取得之支票，而
告訴人對上開支票付款過程均無意見，益證自八十五年間起告訴
人即開始使用該彰濱公司之印文，系爭支票背書之印文為真正，
非上訴人偽刻印章所蓋等語（見原審上更(一)卷第二０三至二０五
頁）。實情如何？原判決未予釐清論明，尚嫌速斷及理由不備。
(二)、上訴人始終否認有偽刻告訴人之印章蓋用於系爭支票背面，
偽造背書之情事。原判決認定上訴人先於八十九年間不詳時間，
在不詳地點，利用不知情之不詳刻印店人員，偽造彰濱公司印章
，再蓋用於系爭支票背面，偽造背書一節，並未說明憑以認定之
證據及理由，亦有理由不備之違誤。上訴人上訴意旨指摘原判決
不當，尚非全無理由。應認仍有撤銷原判決發回更審之原因。
據上論結，應依刑事訴訟法第三百九十七條、第四百零一條，判
決如主文。
中    華    民    國  九十八  年   十一   月  二十六  日
                      最高法院刑事第八庭
                          審判長法官  洪  文  章
                                法官  王  居  財
                                法官  郭  毓  洲
                                法官  黃  梅  月
                                法官  邱  同  印
      本件正本證明與原本無異
                                      書  記  官
中    華    民    國  九十八  年   十二   月    一    日
                                                      V


司法院資訊處製作；財團法人民間司法改革基金會備份。
